臺灣臺中地方法院民事判決　九十三年度婚字第一四五八號
　　原　　　告　乙○○
　　被　　　告　甲○○
右當事人間離婚事件，本院於民國九十四年一月二十七日言詞辯論終結，本院判決如
左：
    主    文
准原告與被告離婚。
訴訟費用由被告負擔。
    事實及理由
一、被告經合法通知，未於言詞辯論期日到場，核無民事訴訟法第三百八十六條所列
    各款情形，爰依原告之聲請，由其一造辯論而為判決。按婚姻無效、確認婚姻不
    成立或成立、撤銷婚姻、離婚或夫妻同居之訴，得合併提起，或於第一審或第二
    審言詞辯論終結前，為訴之變更、追加或提起反訴，民事訴訟法第五百七十二條
    第一項定有明文。本件原告起訴時，訴之聲明為請准與被告離婚，於訴訟中變更
    為被告應與原告同居，次於訴訟中再變更為請准與被告離婚，揆諸上開說明，應
    予准許，合先敘明。
三、另按關於認諾效力之規定，於婚姻事件，不適用之。關於訴訟上自認及不爭執事
    實之效力之規定，在撤銷婚姻、離婚或夫妻同居之訴訟，於撤銷婚姻、離婚或拒
    絕同居之原因事實，不適用之。民事訴訟法第五百七十四條第一項前段、第二項
    前段分別定有明文。是被告就本件訴訟為認諾及訴訟上自認或不爭執事實，不生
    訴訟上效力，自不得本於其認諾及訴訟上自認或不爭執事實，為其敗訴之判決。
二、原告主張：被告為大陸地區人民，兩造於民國九十二年七月二十四日在大陸地區
    結婚，雙方並約定在臺灣地區共同生活，惟原告為被告辦妥入境來臺手續，被告
    始終拒絕來臺履行同居義務，迄今已近年餘，縱經原告多次委請友人前往相邀，
    被告均相應不理，是被告不僅有違背同居義務之客觀事實，亦有拒絕同居之主觀
    情事，顯係惡意遺棄原告在繼續狀態之中。又被告不願來臺與原告同居，對兩造
    婚姻不負責任之態度，令原告內心創傷巨大，對兩造婚姻不再抱有任何期待，兩
    造婚姻無疑已生重大裂痕，此椿婚姻在客觀上已達難以繼續維持或回復婚姻之希
    望，而造成難以維持婚姻之源，係因被告不願履行同居所致，可歸責於被告。為
    此依民法第一千零五十二條第一項第五款及第二項規定，請求擇一規定准予離婚
    等語。並聲明：如主文所示。
三、被告則以：兩造婚姻關係存續中。婚後因與原告性格不合，不願抵臺與原告同住
    ，同意與原告離婚等語，資為抗辯。並聲明：同意原告請求。
四、得心證之理由：本件應予審酌者為兩造婚姻是否已發生破綻？如婚姻已生破綻，
    可歸責何人？
（一）原告主張：兩造間婚姻關係現仍存續中，被告婚後未曾來臺同居等情，業據提
      出戶籍謄本、被告入出國日期證明書（均正本）各乙份及結婚公證書、被告常
      住人口登記卡（均影本）各乙份為證，而被告未曾入臺等情，亦有內政部警政
      署入出境管理局九十三年十月二十八日境中證字第○九三三○五九一九一六○
      號入出國日期證明書乙份附卷可據。並經證人即原告之女鄭伊婷到庭證述略以
      ：兩造婚後伊未曾見過被告抵台同居，有看過其書信，未曾接到被告來電等語
      （本院九十四年一月二十七日言詞辯論筆錄參照），參酌證人與兩造關係甚密
      ，對兩造之婚姻狀況知之甚稔，其所為之陳述，自屬可採。又被告無正當理由
      未抵台與原告同居等情，被告雖以與原告性格不合，不願來臺居住，同意與原
      告離婚，惟被告空言指稱兩造性格不合，否定辛苦建立不易之婚姻關係，尚難
      謂不能同居有何正當理由。原告之主張，堪信為真實。
（二）按夫妻之一方為臺灣地區之人民，一方為大陸地區之人民者，其判決離婚之事
      由，依臺灣地區之法律，臺灣地區與大陸地區人民關係條例第五十二條第二項
      定有明文。經查，本件原告為臺灣地區人民，被告為大陸地區人民，故本件離
      婚事由之準據法應適用臺灣地區法律，合先敘明。次按民法第一千零五十二條
      第二項規定：有前項以外之重大事由，難以維持婚姻者，夫妻之一方得請求離
      婚，但其事由應由夫妻之一方負責者，僅他方得請求離婚。立法意旨在符合現
      代多元化社會之需要，使裁判離婚之事由較富彈性，當婚姻破裂時，夫妻已無
      共同生活之實質時，即得請求離婚。又婚姻如有難以維持之重大事由，於夫妻
      雙方均須負責時，應比較雙方之有責程度，僅責任較輕之一方，得向責任較重
      之他方請求離婚，如雙方之有責程度相同，則雙方均得請求離婚，以符公平（
      最高法院九十年度台上字第一六三九號判決意旨參照）。本件兩造婚後約定在
      臺共同生活，惟被告自始不願來臺，甚經原告委由他人相邀，被告仍相應不理
      ，於本案訴訟中更以書信表明離婚之意欲，是被告不願來臺與原告同居，尚難
      謂正當，已如前述。又婚姻乃一男一女之兩性結合，以組織家庭，並『永久共
      同生活』為目的，被告既不願來臺與原告同居，夫妻婚後無法在一起生活，既
      與夫妻關係成立之本質有違，遑論夫妻間能互助、互愛、互信、互敬，且原告
      對於被告之生活情況完全不瞭解，渠等之間僅存夫妻之名，而無夫妻之實。再
      者衡諸常情，被告既知原告之住處及電話，若有絲毫期盼與原告共同負起對家
      庭之責任，被告應有具體努力，惟被告未曾電話來訪，甚而對原告不聞不問，
      已無婚姻之實，足見兩造間之婚姻已生破綻而無回復之希望，且任何人處於同
      一情況下，亦均不願繼續維持婚姻生活，堪信本件兩造間確有難以維持婚姻之
      重大事由存在。而就離婚事實觀之，被告顯係應負責任之一方，有可歸責之事
      由。從而，原告依民法第一千零五十二條第二項請求判決離婚，洵屬正當，應
      予准許。
（三）至原告本於民法第一千零五十二條第一項第五款及同條第二項數款項離婚事由
      （訴訟標的），請求判決離婚。按原告起訴以單一之聲明，主張數項訴訟標的
      之法律關係，並請求法院「選擇其中之一」為原告「勝訴判決」，而未定有先
      後之順序，此請求法院就原告之訴有理由時，就各該訴訟標的『擇一』為其勝
      訴判決者，此為訴之選擇合併（參姚瑞光教授著民事訴訟法論第三二０頁）。
      是原告其訴訟標的雖有數項，而僅有單一之聲明，其既以數項訴訟標的法律關
      係為選擇合併性之主張，本院為原告勝訴之判決時，既認其中一項訴訟標的為
      有理由者，即應為原告勝訴之判決。是本件原告上開請求，既經本院審認有理
      由而准予離婚，則原告另依據民法第一千零五十二條第一項第五款之規定訴請
      離婚，既為選擇合併，本院自無庸再予審認。
五、訴訟費用負擔之依據：民事訴訟法第七十八條。
中　　　華　　　民　　　國　　九十四　　年　　　二　　　月　　  一  　　日
                                  臺灣臺中地方法院家事法庭
~B法　　　官　陳學德
右為正本係照原本作成
如對本判決上訴應於判決送達後廿日內向本院提出上訴狀
中　　　華　　　民　　　國　　九十四　　年　　　二　　　月　　  一  　　日
~B法院書記官
